【裁判字號】    99,易,909
【裁判日期】    990622
【裁判案由】    竊盜
【裁判全文】
臺灣高雄地方法院刑事判決               99年度易字第909號
公  訴  人  臺灣高雄地方法院檢察署檢察官
被      告  乙○○
            丙○○
上列被告等因竊盜案件，經檢察官提起公訴（99年度偵字第9027
號），本院判決如下：
    主  文
乙○○、丙○○均無罪。
    理  由
一、公訴意旨略以：被告乙○○、丙○○共同基於意圖為自己不
    法所有之犯意聯絡，於民國99年3 月9 日中午12時許，駕駛
    車牌號碼ZG-1401 號自用小貨車至高雄縣六龜鄉○○村○○
    段溪邊，由被告丙○○在車上把風，被告乙○○徒手竊取甲
    仙工務段寶來監工站所有之道路施工告示牌1 個，得手後載
    運離去。又於同日下午1 時許，在高雄縣六龜鄉新開5 之1
    號前，趁告訴人戊○○不注意之際，由被告丙○○在車上把
    風，被告乙○○徒手竊取白鐵水塔1 個，得手後搬運至上開
    自小貨車載運離去之際，為告訴人發現報警當場查獲，因認
    被告2 人均涉犯刑法第320 條第1 項竊盜罪嫌。
二、證據能力部分：
    本判決所引用之證據資料（詳後引證據），其中傳聞證據部
    分，縱無刑事訴訟法第159 條之1 至第159 條之4 或其他規
    定之傳聞證據例外情形，亦因被告2 人及檢察官或同意可作
    為證據使用，或未聲明異議，依刑事訴訟法第159 條之5 第
    1 項、第2 項之規定，本院審酌各該傳聞證據並非違法取得
    ，與待證事項具關聯性，證明力亦非明顯過低等情，認以之
    作為證據係屬適當，具有證據能力。
三、按犯罪事實應依證據認定之，無證據不得認定犯罪事實，又
    不能證明被告犯罪或其行為不罰者，應諭知無罪之判決，刑
    事訴訟法第154 條第2 項、第301 條第1 項分別定有明文。
    次按認定不利於被告之事實，須依積極證據，茍積極之證據
    本身存有瑕疵而不足為不利於被告事實之認定，即應為有利
    於被告之認定，更不必有何有利之證據，而此用以證明犯罪
    事實之證據，猶致使無從為有罪之確信時，即應為無罪之判
    決（最高法院82年度臺上字第163 號判決、76年臺上字第49
    86號、30年上字第816 號等判例意旨可資參照）。次按認定
    犯罪事實所憑之證據，雖不以直接證據為限，間接證據亦包
    括在內；然而無論直接或間接證據，其為訴訟上之證明，須
    於通常一般之人不致有所懷疑，而得確信其為真實之程度者
    ，始得據為有罪之認定，倘其證明尚未達到此一程度，而有
    合理之懷疑存在時，即無從為有罪之認定（最高法院76年臺
    上字第4986號判例參照）。末按刑事訴訟法第161 條第1 項
    明定：檢察官就被告犯罪事實，應負舉證責任，並指出證明
    之方法。依此，檢察官對於起訴之犯罪事實，應負提出證據
    及說服之實質舉證責任。倘其所提出之證據，不足為被告有
    罪之積極證明，或其指出證明之方法，無從說服法院形成被
    告有罪之心證，基於無罪推定之原則，自應為被告無罪判決
    之諭知（最高法院92年台上字第12 8號判例意旨參照）。
四、公訴意旨認被告2 人涉有竊盜罪嫌，無非係以告訴人之指訴
    、扣案之告示牌及水塔為據。訊據被告2 人均堅詞否認有何
    竊盜犯行，被告乙○○辯稱：其以為告示牌及水塔均係他人
    丟棄之物，其係為撿拾做資源回收，並無竊盜之意圖等語。
    被告丙○○辯稱：其當時在車上睡覺，完全不知道被告乙○○在做什麼等語。經查：
（一）被告乙○○於99年3 月9 日中午12時許，駕駛車牌號碼ZG
      -1401 號自用小貨車搭載被告丙○○至高雄縣六龜鄉某處
      之溪邊，被告乙○○取得甲仙工務段寶來監工站所有之道
      路施工告示牌1 個。被告乙○○又於同日下午1 時許，駕
      駛上開自用小貨車搭載被告丙○○至高雄縣六龜鄉○○村
      ○○段1083號土地，被告乙○○取得白鐵水塔1 個等情，
      業據證人即甲仙工務段寶來監工作站道工甲○○、證人即
      被害人戊○○於警詢及本院審理時證述明確（警卷第13頁
      至第18頁），復有高雄縣政府警察局六龜分局荖濃派出所
      扣押筆錄、扣押物品目錄表、代保管單及照片在卷可參（
      警卷第19頁至第21頁、第22頁、第31頁至第32頁、第35頁
      至第37頁），且為被告2 人所不爭執（見本院卷一第20頁
      至第21頁不爭執事項），故此部分事實堪以認定。
（二）告示牌部分：
      被告乙○○於本院審理時陳稱：施工告示牌係其在高雄縣
      六龜鄉之溪邊撿拾，因為該告示牌很破爛，其以為這是別
      人不要之物，而且當時溪邊有很多人在撿拾漂流物等語（
      本院卷一第19頁；本院卷二第22頁）。而證人甲○○於本
      院審理時證稱：施工告示牌係其工作站之告示牌，該告示
      牌不是在施工地點遺失，而是在雨季時被水沖走了，該告
      示牌是屬於消耗品，如果不見就算了，不會有特別之處理
      等語綦詳（本院卷二第20頁至第22頁），觀之證人甲○○
      前開證詞可知該告示牌並非遭竊遺失，而係於雨季時遭雨
      水沖走，故可知該告示牌並非被告乙○○竊取，則被告丙○○自無與被告乙○○有何竊盜之犯意聯絡。
（三）水塔部分：
      證人戊○○於警詢及本院審理時證稱：扣案之水塔係其所
      有，該水塔本來係其老家在使用，因其老家於莫拉克風災
      時被土石流淹沒，水塔被水沖壞，有一些刮傷，所以其暫
      時將水塔放在高雄縣六龜鄉○○村○○○○段1083號之空
      地，該水塔係放在該空地之空屋前，水塔上並無以任何物
      品覆蓋，也無標示私人所有等字樣，因為該空屋沒有人居
      住，會讓人誤認該水塔係棄置之物等語明確（警偵卷第14
      頁；本院卷二第23頁至第25頁）。又觀之現場照片（警卷
      第35頁）及前開證人戊○○之證述，可知該水塔當時係放
      置於空屋之前方空地，該空屋目前無人居住，空地雜草叢
      生，而該水塔外表有刮傷，且未以帆布或其他物品覆蓋，
      亦未標明私人所有之字樣，由當時水塔之外觀及擺放地點
      確實會使人誤認該水塔係他人棄置不要之物品。故被告乙○○辯稱其認為該水塔係別人丟棄之物，其為了做資源回
      收才撿拾等語，並非全然不可採信。因該水塔既非被告乙○○所竊取，則被告丙○○自無與被告乙○○有何竊盜之
      犯意聯絡。
五、綜上所述，本件公訴人所舉之證據與指出之證明方法，尚有
    合理性之懷疑存在，未得使本院確信被告2 人竊盜之犯行，
    且本院復查無其他卷存積極證據足認被告2 人確有公訴人所
    指犯行，不能證明被告犯罪，參以首開說明，應諭知被告2
    人無罪之判決。
據上論斷，應依刑事訴訟法第284 條之1 、第301 條第1 項，判
決如主文。
本案經檢察官丁○○到庭執行職務。
中    華    民    國    99    年    6     月    22    日
                  刑事第九庭    法  官  王碧瑩
以上正本係照原本作成。
如不服本判決應於收受判決後10日內向本院提出上訴書狀，並應
敘述具體理由。其未敘述上訴理由者，應於上訴期間屆滿後20日
內向本院補提理由書(均須按他造當事人之人數附繕本)「切勿逕
送上級法院」。
中    華    民    國    99    年    6     月    22    日
                                書記官  吳智媚

司法院資訊處製作；財團法人民間司法改革基金會備份。
